高雄高等行政法院判決
                                       100年度訴字第25號
                                民國100年5月12日辯論終結
原      告　陳昇陽
訴訟代理人　陳逸華　律師
被      告　臺南市麻豆地政事務所
代　表　人　陳大樹　主任
訴訟代理人　吳昭霖
          　謝炅廷
上列當事人間更正土地登記事件，原告不服原臺南縣政府中華民
國99年12月20日府行濟字第0990271451號訴願決定，提起行政訴
訟，本院判決如下：
　　主  文
原告之訴駁回。
訴訟費用由原告負擔。
　　事實及理由
一、事實概要︰
    緣民國5年11月22日原告之祖父陳臣買賣取得臺南縣麻豆鎮
    麻豆口段419地號土地，23年10月6日陳臣將上開419地號土
    地以買賣為原因移轉予「合名會社金聚利商店」，25年7月
    23日上開419地號土地分割出同段419-1、419-2地號土地，
    登記名義人維持為「合名會社金聚利商店」，40年6月30日
    同段419地號土地由「合名會社金聚利商店」買賣移轉予原
    告，41年2月26日同段419-1地號土地登記名義人由「合名會
    社金聚利商店」名義變更登記為「金聚利無限公司」，68年
    12月12日同段419-1、419-2地號逕為分割出419-3、419-4地
    號，419-3、419-4地號2筆土地並經徵收為原臺南縣所有。
    嗣原告於99年4月22日向被告申請將上開419-1、419-2地號2
    筆土地，更正土地所有權登記為原告所有，經被告於99年4
    月26日以所登記字第0990003179號函，否准原告之聲請，原
    告不服，提起訴願，經遭決定駁回，遂提起本件行政訴訟。
二、本件原告主張︰
（一）緣原告為陳福德之長子，陳臣之孫，陳福德則為陳臣之肆
      子，原告之祖父陳臣世居「臺南縣麻豆鎮○○路55號(即
      現行麻豆鎮○○路10號)」，實際經營並控制「合名會社
      金聚利商店」。
（二）依登記番號第81號之日據時代土地謄本所示，原告之祖父
      陳臣於大正5年（即民國5年）11月22日因「杜賣契字」取
      得系爭419地號之所有權，原始面積為「1甲2分7厘6毫5絲
      」，至昭和11年（即民國25年，下同）7月23日，面積減
      為「1甲2分8毛」，次依另登記番號第1277號之日據時代
      土地謄本所示，系爭419-1地號亦於昭和11年7月23日「分
      割因登記第81號」登記為「用惡水路」，面積為「1厘7毛
      5絲」，再依登記番號第1278號之日據時代土地謄本所示
      ，系爭419-2地號亦於昭和11年7月23日「分割因登記第81
      號」登記為「道路」，面積為「2厘9毛5絲」，以系爭419
      -1、419-2地號2筆土地於昭和11年7月23日所新登記面積
      總和為4厘7毛，適為同日系爭419地號所減縮之面積以觀
      ，足證系爭419-1、419-2地號土地係因日據時代，法律強
      行規定土地須劃出「水路」、「道路」，因此由原告之祖
      父陳臣自行於昭和11年7月23日自系爭419地號分割出。
（三）原告之祖父陳臣於38年7月9日死亡，死亡後於38年12月間
      家族即為分割陳臣之遺產，成立「金聚利無限公司」，以
      承接「合名會社金聚利商店」，當時原告年僅15歲，因係
      陳臣之肆子陳福德之長子，故家族決議由原告依繼承之比
      例，取得登記6仟元之股權，系爭2筆土地，既係自系爭41
      9地號土地分割而出之「水路」及「道路」，且為系爭419
      地號土地之一部分，故均一概表明為「419地號」之土地
      。而原告之父陳福德決定以「買賣」名義辦理移轉登記，
      故「419地號」於40年6月30日以「買賣」名義移轉登記予
      原告名下；惟家族已於38年12月間分配陳臣名下或所控制
      之遺產，因此系爭419-1、419-2地號2筆土地，既係自419
      地號分割而出之「水路」及「道路」，斯時確漏未登記為
      原告所有。原告於40年6月30日取得419地號土地所有權28
      年之後，於68年12月間臺南縣麻豆鎮○○○段辦理土地重
      劃，地政登記機關並於68年12月12日逕為分割系爭419-1
      、419-2地號2筆土地，並分別登記為「金聚利無限公司」
      及「合名會社金聚利商店」為所有權人，顯見地政登記機
      關於68年12月12日就系爭419-1、419-2地號2筆土地辦理
      「逕為分割」登記時，亦漏無注意上開情事，錯誤登記為
      「金聚利無限公司」以及「合名會社金聚利商店」名義，
      致使原告所有之系爭419地號土地，欠缺「水路」及「道
      路」，無從為積極之利用。
（四）土地登記規則係於35年10月2日由地政署訂定發布，因此
      在臺灣光復以前之地籍登記情形，係依日據時期之法令為
      之，依日據時期之法令，法律強行規定土地須劃出「水路
      」、「道路」，致而自系爭419地號土地分割出419-1地號
      為水路及419-2地號為道路，實則系爭419-1、419-2地號2
      筆土地均為419地號之一部，並均有所有權。依35年10月2
      日之土地登記規則第55條規定：「前條之聲請書，應記載
      左列事項：一、土地標示：甲、坐落。乙、類目。丙、四
      至。丁、面積。戊、建築改良物情形。己、申報地價。庚
      、建築改良物法定價值。辛、四鄰土地概況。壬、現時使
      用狀況，使用人姓名及使用人與所有權人之關係。二、所
      有權來歷：甲、上手各契據及其移轉實情。乙、有關證明
      文件。丙、共有情形。丁、他項權利內容。三、核考事項
      。四、本規則第27條第2款至第8款事項。」同法第58條規
      定：「地政機關對審查無訛案件，應公告之，同時以書面
      通知第56條第2款之權利關係人。」同法第63條規定：「
      公告之事項，權利關係人如認為有錯誤、遺漏，或聲請登
      記人發覺原聲請錯誤時，應於公告期內報由主管地政機關
      核明更正，並將更正之事項於原公告之地方公告之。」又
      按，「登記人員或利害關係人，於登記完畢後，發見登記
      錯誤或遺漏時，非以書面聲請該管上級機關查明核准後，
      不得更正。」光復後35年4月29日之土地法第69條定有明
      文。被告於36年5月15日辦理系爭419-1地號、419-2地號2
      筆土地之總登記時，並未依35年10月2日頒定之土地登記
      規則第55條、第58條規定為之，委有錯誤登記之情事，於
      臺灣光復後，並無需強行分割出水路，道路之規定，因此
      須將系爭2筆土地回復登記419地號內，始為正確，乃漏未
      為之，已有錯誤，又就419-1地號部分而言，其逕登記所
      有權人為「金聚利無限公司」，而「金聚利無限公司」於
      38年12月10日始設立章程，足見於36年5月15日並無「金
      聚利無限公司」之存在，因此被告之登記亦屬有誤。
（五）又「以日據時期會社或組合名義登記之土地，原權利人或
      其繼承人應於申請登記期間內提出有關股權或出資比例之
      證明文件，向該管登記機關申請更正登記為原權利人所有
      。」地籍清理條例第17條定有明文。查依原告之祖父「陳
      臣」除戶之戶籍謄本所示，「陳臣」世居「臺南縣麻豆鎮
      興華路55號（即現行麻豆鎮○○路10號）」，實際經營並
      控制「合名會社金聚利商店」，原告之祖父「陳臣」於38
      年7月9日死亡，死亡後於38年12間家族即為分割「陳臣」
      之遺產，成立「金聚利無限公司」，以承接「合名會社金
      聚利商店」，原告並取得登記6仟元之股權。因此，原告
      自可另依地籍清理條例第17條之規定，請求被告應將系爭
      419-1、419-2地號2筆土地之所有權人更正登記為「陳昇
      陽」。
（六）按「行政行為，應以誠實信用之方法為之，並應保護人民
      正當合理之信賴。」「行政機關就該管行政程序，應於當
      事人有利及不利之情形，一律注意。」「行政機關行使裁
      量權，不得逾越法定之裁量範圍，並應符合法規授權之目
      的。」行政程序法第8條、第9條、第10條均定有明文，系
      爭2筆土地若非因日據時代，法律強行規定土地須劃出「
      水路」、「道路」，仍為系爭419地號土地之一部，可以
      為積極之利用，惟竟因錯誤之登記，致使系爭419號土地
      ，地目雖為田地，但現位於工業區，所臨三面皆已興建工
      廠，因此每下大雨積水深達盈尺，不利於耕作；況且所面
      臨之系爭419-1地號面積為169平方公尺及系爭419-2地號
      面積為205平方公尺之土地，對外之交通受阻，相對而言
      系爭419地號面積為11,716平方公尺之土地竟反成為「袋
      地」，且自原告於40年間取得所有權登記以來，歷經60年
      ，均因無法直接面臨建築線，無法依建築法之規定為其他
      利用，對於原告之權益實不公允。被告未斟酌至此，率而
      駁回原告聲請更正登記之請求，係已違反行政程序法第8
      條、第9條、第10條之明文。
（七）「金聚利無限公司」以及「合名會社金聚利商店」之實際
      以及登記之負責人陳臣、陳福牛等人均已過世多年，亦無
      為實際經營管理，足見系爭2筆土地68年12月12日辦理「
      逕為分割」登記迄今已為「類似無主之土地」，而原告自
      40年以來均以所有之意思，和平、公然、繼續占有已達60
      年，因此以民法第770條規定「以所有之意思，10年間和
      平、公然、繼續占有他人未登記之不動產，而其占有之始
      為善意並無過失者，得請求登記為所有人。」之意旨，原
      告自可請求更正登記為所有權人，被告未斟酌至此，率而
      駁回原告聲請更正登記之請求，係已違反行政程序法第8
      條、第9條、第10條之明文。
（八）又自土地使用分區變更後依法核課稅捐以來，原告自84年
      起均逐年繳付系爭419-2地號土地之稅捐（419-1地號因係
      水利地，無庸課稅），足見稅捐機關亦認定原告為系爭41
      9-1、419-2地號2筆土地之所有權人，原告歷經60年來均
      依法繳付系爭419、419-1、419-2地號土地稅賦，卻無從
      對於上開土地為積極之利用，顯已嚴重侵害原告之權益。
      是本件顯有該當土地法第69條、土地登記規則第13條、地
      籍清理條例第17條之事由，原告既為利害關係人，因此依
      法聲請更正登記，於法有據等情，並聲明求為判決（一）
      撤銷訴願決定及原處分；（二）被告應將系爭419-1、419
      -2地號2筆土地之所有權人更正登記為原告。
三、被告則以︰
（一）依土地法第69條規定，更正土地登記，應以登記錯誤或遺
      漏為前提。本件系爭419地號土地，經原告祖父陳臣於5年
      11月22日以「買賣」取得；23年10月6日買賣移轉登記予
      合名會社金聚利商店，同年7月23日由「合名會社金聚利
      商店」申請分割出系爭2筆土地，登記名義人仍為「合名
      會社金聚利商店」，至此系爭419、419-1、419-2地號土
      地分為3筆獨立之土地，其移轉自互不影響。另原告因買
      賣於40年6月30日登記取得419地號土地，依當時有效施行
      之民法第758條規定：「不動產物權，依律行為而取得、
      設定、喪失及變更者，非經登記，不生效力。」是物權以
      登記為生效要件。故原告應僅就419地號土地發生移轉之
      效力，當然並不及於419-1、419-2地號土地，419-1、419
      -2地號土地仍為「合名會社金聚利商店」所有，原登記並
      無遺漏或錯誤，被告未准更正登記並無違誤。
（二）原告主張陳臣為「合名會社金聚利商店」之店東，陳臣逝
      世後，家族決議之真意係由原告取得419、419-1、419-2
      地號，另指稱「金聚利無限公司」、「合名會社金聚利商
      店」之實際以及登記之負責人陳臣、陳福牛等人均已過世
      多年，亦無為實際經營管理，足見419-1、419-2地號土地
      為「類似無主之土地」，並自40年以來均以所有之意思，
      和平、公然、繼續占該419-1、419-2地號土地長達60年間
      等語云云。惟查系爭土地總登記時為「合名會社金聚利商
      店」所有，原告指稱家族決議由原告繼承取得，但並無相
      關證據以資證明，另原告所提股權證明若屬真實，亦僅屬
      「金聚利無限公司」之內部出資比例，尚非據此可證系爭
      土地即屬原告所有。
（三）原告主張依民法第770條規定：「以所有之意思，10年間
      和平、公然、繼續占有他人未登記之不動產，而其占有之
      始為善意並無過失者，得請求登記為所有人。」請求更正
      登記為所有權人，惟查民法第769條、第770條規定，因時
      效而取得不動產所有權，得請求登記為所有人者，應以未
      登記之土地為限，如其土地已辦妥土地總登記，其所有權
      已有歸屬，不問其土地為公有或私有，即不得再為取得時
      效之標的，又其登記是否屬實，亦非所問（最高行政法院
      74年度判字第274號、76年度判字第2231號判決參照）。
      而系爭土地均為他人（合名會社金聚利商店）已登記之不
      動產，自與前開要件不合，故尚不得據以此理由占有而取
      得所有權。
（四）原告主張其自84年以來逐年繳付419-2地號土地稅捐（419
      -1地號土地係水利用地，毋庸課稅），足見稅捐機關亦認
      原告為419-1、419-2地號土地之所有權人。惟按土地稅法
      第3條第1項規定：「地價稅或田賦之納稅義務人如左：一
      、土地所有權人。二、設有典權土地，為典權人。三、承
      領土地，為承領人。四、承墾土地，為耕作權人。」同法
      第4條規定：「土地有左列情形之一者，主管稽徵機關得
      指定土地使用人負責代繳其使用部分之地價稅或田賦：一
      、納稅義務人行蹤不明者。二、權屬不明者。三、無人管
      理者。四、土地所有權人申請由占有人代繳者。」故土地
      使用人亦得為地價稅之繳納義務人，尚難稱納稅義務人即
      等同於土地所有權人，且查原告所附地價稅單皆列明「使
      用人陳昇陽」，故原告所述上開理由尚不足認其即屬土地
      所有權人。本件系爭419-2地號土地地價稅繳款書所載納
      稅義務人為「合名會社金聚利商店使用人陳昇陽」，僅得
      證明原告為繳納地價稅之使用人，而非土地登記所有權人
      ，故原告主張事證，亦屬無據。
（五）系爭419地號於5年11月22日由陳臣買賣取得後，另於23年
      10月6日買賣移轉予「合名會社金聚利商店」，此後系爭
      419地號始於25年7月23日分割出同段419-1、419-2地號，
      而土地分割係就標示部分為變更登記，其業主權（所有權
      ）均未有所變動，故分割前後系爭419、419-1、419-2地
      號之業主權（所有權）均為「合名會社金聚利商店」所有
      ，此有日據時期登記資料可稽，故原告指稱：原告之祖父
      陳臣自行於25年7月23日自系爭419地號分割出系爭419-1
      、419-2地號2筆土地，實則該2筆土地均為系爭419地號土
      地之一部，並均有所有權云云，顯與上開登記資料不符。
（六）35年10月2日公布之土地登記規則第54條規定：「未經依
      土地法登記所有權之土地聲請土地總登記時，提出之聲請
      書、土地他項權利清摺、契據及其他關係文件，地政機關
      應派員審查之。」故僅於未依土地法規定完成總登記程序
      時，始有上開土地登記規則聲請土地總登記之適用，惟臺
      灣地區自35年4月下旬起，就日據時期已辦竣不動產登記
      或未登記而經地籍測量登錄於土地臺帳之公私有土地，開
      始辦理土地權利憑證繳驗申報，由縣市地政機關收件經過
      收件、審查、公告等法定程序後，隨即據以登記，編造土
      地登記總簿，並於36年7月起換發權利書狀，作為權利人
      之權利憑證，此種依據臺灣地籍釐整辦法第4條及土地憑
      證繳驗換發權利書狀辦法（第7條、第8條）所為之登記，
      經土地法施行法修正後（土地法施行法第11條），已視為
      依土地法辦理總登記，故被告係依土地法規定完成土地總
      登記程序，尚非依35年10月2日之土地登記規則辦理。承
      上，系爭419、419-1、419-2地號於依土地法完成總登記
      （36年5月15日）時，其登記總簿之登記名義人為「合名
      會社金聚利商店」，並非原告所指38年12月10日始設立章
      程之「金聚利無限公司」，又日據時期成立之會社，臺灣
      光復後雖未為公司登記，但依土地登記謄本記載，系爭土
      地之所有權人現登記為該會社，依土地法第43條規定，應
      認系爭土地為該會社所有（最高法院99年度台上字第10號
      判決參照），故被告尚無登記錯誤之情事。
（七）原告指稱系爭419地號為「袋地」，歷經60年，均因無法
      面臨建築線，致無法依建築法之規定為其他利用，惟原告
      如為保護其私法上權利，應以民事訴訟程序以資救濟解決
      ，尚非藉由申請更正登記，以變更原登記所示之法律關係
      （最高行政法院48年判字第72號判例參照）。
（八）原告雖稱其家族均將分割出之419-1、419-2地號土地一概
      表明為「419地號」，然按「不動產物權，依法律行為而
      取得、設定、喪失及變更者，非經登記，不生效力。」為
      當時有效施行之民法第758條規定，是物權以登記為生效
      要件，惟查系爭419-1、419-2地號土地自同段419地號分
      割後，僅419-1地號於41年2月26日辦理名義變更登記，其
      所有權均未有所變動，分別為「金聚利無限公司」及「合
      名會社金聚利商店」所有，故系爭419-1、419-2地號土地
      所有權自非屬原告所有。又光復後並無相關法規規定應將
      光復前分割出之土地予以回復登記，是原告所指「光復後
      之法令，並無如日據時代，有強行規定土地（農地）須劃
      出「水路」、「道路」之法律規定，惟被告漏未注意，漏
      未將系爭419-1、419-2地號2筆土地回復登記為419地號一
      節，亦屬無據。
（九）另「以日據時期會社或組合名義登記之土地，原權利人或
      其繼承人應於申請登記期間內提出有關股權或出資比例之
      證明文件，向該管登記機關申請更正登記為原權利人所有
      。前項所稱原權利人，指中華民國34年10月24日為股東或
      組合員，或其全體法定繼承人者。」「前條規定之土地，
      依下列方式處理：一、原權利人及其股權或出資比例已確
      知者，依各該原權利人之股權或出資比例登記為分別共有
      。．．．」「以日據時期會社或組合名義登記之土地，依
      地籍清理條例第17條．．．申請更正登記時，除本條例施
      行前業經公產管理機關辦竣清理確定其權屬者，得提出該
      等審查完畢之證明作為股權或出資比例證明文件外，其應
      檢附之登記原因證明文件如下：（一）合名會社（無限公
      司）．．．：地方法院發給之日據時期會社登記簿、股東
      光復前及光復後戶籍謄本。」分為地籍清理條例第17條、
      第18條及內政部98年11月18日台內地字第0980201973號令
      所明定，是原告所提股權證明倘屬真實，其僅係金聚利無
      限公司之內部出資比例之證明文件而已，而尚難論證系爭
      419-1、419-2地號2筆土地即屬原告所有，況縱依地籍清
      理條例之相關規定，亦應由原告檢附相關證明文件申請更
      正登記，倘經審核無誤，仍應依各原權利人股權或出資比
      例更正登記為「各原權利人分別共有」，原告訴請應系爭
      419-1、419-2地號2筆土地逕予辦理更正登記為「原告單
      獨所有」，顯與前開條例規定相悖，於法無據。綜上所陳
      ，被告登記並無遺漏或錯誤等語，資為抗辯。並聲明求為
      判決駁回原告之訴。
四、本件如事實概要欄所載之事實，業據兩造陳述在卷，並有原
    告99年4月22日申請函、被告99年4月26日所登記字第099000
    3179號函及陳臣之除戶戶籍謄本、系爭419、419-1、419-2
    地號土地登記簿謄本等附卷可資佐證，自堪信實。茲就兩造
    之爭執論述如下：
（一）按「不動產物權，依法律行為而取得、設定、喪失及變更
      者，非經登記，不生效力。」行為時即98年1月23日修正
      公布，6個月後施行之民法第758條（修正後之現行法則為
      同條第1項）定有明文。次按「登記人員或利害關係人，
      於登記完畢後，發見登記錯誤或遺漏時，非以書面聲請該
      管上級機關查明核准後，不得更正。但登記錯誤或遺漏，
      純屬登記人員記載時之疏忽，並有原始登記原因證明文件
      可稽者，由登記機關逕行更正之。」「土地法第68條第1
      項及第69條所稱登記錯誤，係指登記事項與登記原因證明
      文件所載之內容不符者；所稱遺漏，係指應登記事項而漏
      未登記者。」土地法第69條、土地登記規則第13條分別定
      有明文。上開土地登記規則第13條係中央地政機關本於土
      地法第37條第2項之授權所訂定，並與法規原意無違，自
      得予以援用。
（二）經查，原告之祖父陳臣於5年11月22日因買賣取得系爭419
      地號土地後，於23年10月6日將該土地以買賣為原因移轉
      予「合名會社金聚利商店」，系爭419地號土地之所有權
      人已變更為「合名會社金聚利商店」而非陳臣所有，則25
      年7月23日系爭419地號土地於所有權人不變之情形下，分
      割出系爭419-1、419-2地號2筆土地後，419地號、419-1
      地號、419-2地號3筆土地即成為「合名會社金聚利商店」
      所有之3筆產權獨立之土地。因此，上開3筆產權獨立之土
      地其中419地號土地於40年6月30日由「合名會社金聚利商
      店」因買賣而移轉登記予原告，揆諸前引民法第758條意
      旨，該次移轉登記之標的僅係419地號土地，而不及於419
      -1地號及419-2地號土地，就419-1地號及419-2地號2筆土
      地而言，並無土地登記規則第13條所謂「登記事項與登記
      原因證明文件所載之內容不符」之「錯誤」或「應登記事
      項而漏未登記」之「遺漏」之情形。原告訴稱：419地號
      土地於40年6月30日以「買賣」名義移轉登記予原告名下
      ，惟家族已於38年12月間分配陳臣名下或所控制之遺產，
      因此系爭419-1、419-2地號2筆土地，既係自419地號分割
      而出之「水路」及「道路」，斯時確漏未登記為原告所有
      等語，縱屬實情，亦係原告家族當時「漏未申請登記」，
      而非上述「登記事項與登記原因證明文件所載之內容不符
      」或「應登記事項而漏未登記」之情形而為被告登記「錯
      誤」或「遺漏」之情事。因此被告以原告申請更正登記，
      與土地法第69條之規定不符而予以否准，尚無不合。
（三）原告又稱：被告於36年5月15日辦理系爭419-1地號、419-
      2地號2筆土地之總登記時，並未依35年10月2日頒定之土
      地登記規則第55條、第58條規定為之，實有錯誤登記，於
      臺灣光復後，並無需強行分割出水路，道路之規定，因此
      須將系爭2筆土地回復登記419地號內，始為正確，乃漏未
      為之，已有錯誤等語。惟查，依當時有效之土地登記規則
      第54條規定：「未經依土地法登記所有權之土地聲請土地
      總登記時，提出之聲請書、土地他項權利清摺、契據及其
      他關係文件，地政機關應派員審查之。」觀之，土地登記
      規則第54條規定土地總登記係依聲請為之，且限於「未經
      依土地法登記所有權」之土地，而臺灣地區自35年4月下
      旬起，就日據時期已辦竣不動產登記或未登記而經地籍測
      量登錄於土地臺帳之公私有土地，開始辦理土地權利憑證
      繳驗申報，由縣市地政機關收件經過收件、審查、公告等
      法定程序後，隨即據以登記，編造土地登記總簿，並於36
      年7月起換發權利書狀，作為權利人之權利憑證，此種依
      據臺灣地籍釐整辦法第4條及土地憑證繳驗換發權利書狀
      辦法（第7條、第8條）所為之登記，經土地法施行法修正
      後，已視為依土地法辦理總登記，此觀土地法施行法第11
      條：「土地法施行前，業經辦竣土地登記之地區，在土地
      法施行後，於期限內換發土地權利書狀，並編造土地登記
      總簿者，視為已依土地法辦理土地總登記」之規定自明。
      經查，系爭419、419-1、419-2地號3筆土地被告係依土地
      法規定完成土地總登記程序，尚非依35年10月2日之土地
      登記規則辦理一節，業據被告陳述在卷，並為原告所不否
      認，是原告此部分之主張亦不足採。且系爭419-1地號土
      地，於依土地法完成總登記（36年5月15日）時，其登記
      總簿之登記名義人為「合名會社金聚利商店」，於41年2
      月26日始變更名義人為「金聚利無限公司」，此有土地登
      記簿謄本附原處分卷證8-4可資佐參，是原告指稱被告於
      36年5月15日土地總登記時逕將該地號土地所有權人錯誤
      登記為38年12月10日始設立之「金聚利無限公司」一節，
      亦有誤會。
（四）原告另主張依地籍清理條例第17條之規定，請求被告應將
      系爭419-1、419-2地號2筆土地之所有權人更正登記為原
      告。然查地籍清理條例第17條係規定：「以日據時期會社
      或組合名義登記之土地，原權利人或其繼承人應於申請登
      記期間內提出有關股權或出資比例之證明文件，向該管登
      記機關申請更正登記為原權利人所有。前項所稱原權利人
      ，指中華民國34年10月24日為股東或組合員，或其全體法
      定繼承人者。」，依其規定係應由原告依據該條規定提出
      申請，茲本件原告係依土地法第69條規定，以被告登記「
      錯誤」或「遺漏」為由申請變更登記，尚與地籍清理條例
      第17條之規定無涉，是原告此部分之主張亦無足採。
（五）至原告主張：依民法第770條規定：「以所有之意思，10
      年間和平、公然、繼續占有他人未登記之不動產，而其占
      有之始為善意並無過失者，得請求登記為所有人。」之意
      旨，原告自可請求更正登記為所有權人等語，然查本件原
      告係依土地法第69條規定，以被告登記「錯誤」或「遺漏
      」為由申請變更登記一節已如前述，自與民法第770條之
      規定無涉，且系爭419-1地號、419-2地號土地並非他人未
      登記之不動產，是原告之主張亦屬無據。又原告主張其所
      有419地號土地因而成為袋地而無法建築或為其他利用一
      節，則應依民法物權編相關規定主張權利，尚非得於本件
      訴訟程序而為主張。
五、綜上，本件原告之主張均無可採，其申請將系爭419-1地號
    、419-2地號2筆土地，更正土地所有權登記為原告所有，於
    法無據，被告予以否准，並無不合，亦與行政程序法第8條
    、第9條、第10條之相關規定無違，訴願決定予以維持，核
    無不當。原告訴請撤銷，為無理由，應予駁回。又本件事證
    已明，兩造其餘攻擊防禦方法，核與本件判決結果不生影響
    ，茲不一一論述。
六、據上論結，本件原告之訴為無理由，依行政訴訟法第98條第
    1項前段，判決如主文。
中　　華　　民　　國　　100　 年　　5　　 月　　26　　日

            高雄高等行政法院第二庭
                        審判長法官  呂  佳  徵
                              法官  簡  慧  娟
                              法官  吳  永  宋
以上正本係照原本作成。
如不服本判決，應於判決送達後20日內向本院提出上訴書狀，其
未表明上訴理由者，應於提起上訴後20日內向本院提出上訴理由
書（須按對造人數附繕本）；如於本判決宣示或公告後送達前提
起上訴者，應於判決送達後20日內補提上訴理由書（須附繕本）
。未表明上訴理由者，逕以裁定駁回。
中　　華　　民　　國　　100　 年　　5　　 月　　26　　日

　　　　　　　　　　　　　　書記官  李  昱